臺灣南投地方法院刑事判決
110年度審金訴字第24號
公  訴  人  臺灣南投地方檢察署檢察官 
被      告  洪國隆



上列被告因洗錢防制法案件，經檢察官提起公訴（110年度偵字
第2264號），本院判決如下：
    主    文
洪國隆幫助犯詐欺取財罪，處有期徒刑參月，如易科罰金，以新
臺幣壹仟元折算壹日。
    犯罪事實
一、洪國隆明知個人在金融機構帳戶之存摺、提款卡等帳戶資料
    ，係供自己使用之重要理財工具，關係個人身分、財產之表
    徵，且可預見存摺、提款卡及其密碼資料如交付告知予他人
    使用，而未加以闡明正常用途，極易被利用為與財產有關之
    犯罪工具，竟仍不顧他人可能遭受財產上損害之危險，而基
    於縱若其金融機構之帳戶資料被利用作為詐欺取財之用，亦
    不違背其本意之幫助犯意，自民國109年12月16日起，以LIN
    E通訊軟體與暱稱「劉嘉偉」之人聯絡，並約定提供1個金融
    帳戶，每期6天可領新臺幣（下同）5000元，每月可領25000
    元之代價，洪國隆乃於109年12月17日20時52分許，在址設
    南投縣○○鎮○○路000號497號之統一超商福新門市，將其所有
    之臺灣銀行帳號000-000000000000號帳戶（下稱臺灣銀行帳
    戶）及元大商業銀行股份有限公司草屯分行帳號000-000000
    00000000號帳戶（下稱元大銀行帳戶）之存摺、提款卡，寄
    與「劉嘉偉」指定代碼「Z00000000000」之人使用，並依「
    劉嘉偉」之指示，於寄送前將上揭金融帳戶提款卡之密碼均
    變更為「778899」。嗣該詐欺人員取得上開金融帳戶資料後
    ，基於意圖為自己不法所有之詐欺取財之犯意，於如附表所
    示之時間、以如附表所示之方式，詐欺如附表所示之人，使
    其陷於錯誤而分別匯款至前揭金融帳戶內，旋遭提領一空。
二、案經高董纏、許靜怡及朱昌鴻訴由南投縣政府警察局草屯分
    局報告臺灣南投地方檢察署檢察官偵查起訴。
    理    由
一、本判決以下認定犯罪事實所引用之被告以外之人於審判外之
    言詞或書面陳述等供述證據，因被告對證據能力均表示無意
    見，並同意作為本案之證據，且被告、公訴人知悉有第159
    條第1項不得為證據之情形，於言詞辯論終結前亦未聲明異
    議，本院審酌各該證據作成時之情況，核無違法不當或證明
    力明顯過低之瑕疵，亦認以之作為證據應屬適當，是依刑事
    訴訟法第159條之5之規定，認均有證據能力。至其餘資以認
    定被告犯罪事實之非供述證據，亦查無違反法定程序取得之
    情形，依刑事訴訟法第158條之4反面解釋，亦具證據能力。
二、認定犯罪事實所憑之證據及理由：
　　被告固坦承有將本案臺灣銀行、元大銀行帳戶之存摺、提款
    卡寄出與「劉嘉偉」之人，並告知密碼之事實，惟否認有何
    幫助詐欺取財之犯行。經查：
（一）被告經由LINE好友「雯」之介紹，於109年12月16日起以L
      INE通訊軟體與暱稱「劉嘉偉」之人聯絡，並約定提供1個
      金融帳戶，每期6天可領5000元，每月可領25000元之代價
      後，嗣於109年12月17日20時52分許，在址設南投縣○○鎮○
      ○路000號497號之統一超商福新門市，將其所有之臺灣銀
      行帳戶、元大銀行帳戶之存摺、提款卡，寄與「劉嘉偉」
      指定代碼「Z00000000000」之人使用，並依「劉嘉偉」之
      指示，於寄送前將上揭金融帳戶提款卡之密碼均變更為「
      778899」。嗣該詐欺人員取得上開金融帳戶資料後，於如
      附表所示之時間、以如附表所示之方式，詐欺如附表所示
      之人，使其陷於錯誤而分別匯款至前揭金融帳戶內等情，
      此經被告於警詢、偵訊及於本院審理時供述在卷，並經證
      人即告訴人高董纏、許靜怡、朱昌鴻於警詢中證述在卷，
      另有警卷卷附之被告與暱稱「劉嘉偉」之LINE對話紀錄截
      圖（第18頁至第48頁）、被告與暱稱「雯」之LINE對話紀
      錄截圖（第49頁至第77頁）、元大商業銀行股份有限公司
      110年2月20日元銀字第1100002124號函暨開戶基本資料（
      第78頁至第79頁）、元大銀行客戶往來交易明細（第80頁
      至第81頁）、臺灣銀行營業部110年1月20日營存字第1100
      0015231號函暨函附開戶基本資料、身分證正反面影本（
      第82頁至第83頁、第85頁）、臺灣銀行存摺存款歷史明細
      批次查詢（第86頁）、郵政跨行匯款申請書（第92頁）、
      臺北市政府警察局文山第二分局萬盛派出所受理詐騙帳戶
      通報警示簡便格式表、內政部警政署反詐騙諮詢專線紀錄
      表、臺北市政府警察局文山第二分局萬盛派出所受理刑事
      案件報案三聯單、受理各類案件紀錄表、陳報單（以上為
      告訴人高董纏之報案資料、第93頁至第95頁 、第98頁至
      第100頁）、台新銀行台幣帳戶歷史交易明細(第105頁)、
      內政部警政署反詐騙諮詢專線紀錄表、臺北市政府警察局
      大同分局建成派出所受理詐騙帳戶通報警示簡便格式表、
      受理刑事案件報案三聯單、受理各類案件紀錄表、陳報單
      (以上為告訴人許靜怡之報案資料、第106頁至第108頁 、
      第113頁至第115頁)、華南銀行存款帳務交易明細(第120
      頁至第121頁)、告訴人朱昌鴻通話詳細資料截圖（第122
      頁）、內政部警政署反詐騙諮詢專線紀錄表、桃園市政府
      警察局平鎮分局平鎮派出所受理詐騙帳戶通報警示簡便格
      式表、受理刑事案件報案三聯單、受理各類案件紀錄表（
      以上為告訴人朱昌鴻之報案資料，第123頁至第124頁、第
      128頁至第129頁)等在卷可憑，此部分事實，應可認定。
（二）按刑法之故意犯，可分為直接故意與不確定故意，所謂不
      確定故意即指行為人對於構成犯罪之事實，預見其發生而
      其發生並不違反其本意（刑法第13條第2項規定參照）。
      是被告若對於他人可能以其所交付之帳戶，進行詐欺取財
      之犯罪行為，已預見其發生而其發生並不違反其本意，則
      其自仍應負相關之罪責。而金融機構帳戶之存摺、提款卡
      及密碼等事關個人財產權益之保障，專有性甚高，除非本
      人或與本人具親密關係者，難認有何理由可自由流通使用
      該等帳戶資料，是一般人均有妥為保管及防止他人任意使
      用之認識；縱逢特殊情況而偶有需交付他人使用之情形，
      亦必深入瞭解其用途、合理性及對方身分背景，及是否與
      之有特殊情誼及關係者，始予例外提供。再者，臺灣社會
      對於不肖人士及犯罪人員常利用他人帳戶作為詐騙錢財之
      犯罪工具，藉此逃避檢警查緝之情事，近年來新聞媒體多
      所報導，政府亦大力宣導督促民眾注意，主管機關甚至限
      制金融卡轉帳之金額及次數，用以防制金融詐騙事件之層
      出不窮；因此，若交付金融帳戶之存摺、提款卡及密碼等
      予非親非故之他人，且未闡明確切之用途，則該他人將有
      可能不法使用該等帳戶資料，以避免身分曝光，而近來利
      用他人帳戶詐欺取財之犯罪類型層出不窮，該等犯罪多數
      均係利用他人帳戶作為資金出入，又一再經媒體廣為報導
      ，此情幾乎已成為整體臺灣社會人盡皆知之犯罪手法。而
      查被告既生活於臺灣社會，且於案發時為成年人，並具有
      高職肄業之學歷，業據其於警詢及本院審理時供承甚詳，
      堪認其為有相當智識程度及基本生活經驗之人，是其對於
      上述現今社會之情況，即難推諉為不知。從而，被告竟猶
      任意交付上開可供存取帳戶款項之金融機構帳戶與真實姓
      名年籍不詳之人，可見被告交付前開金融機構帳戶之存摺
      、提款卡（含密碼）時，即有供他人任意使用該帳戶存提
      款項，而不以為意之意思甚明。
（三）被告雖否認犯行，然被告因為當時缺錢，經「雯」之介紹
      ，並與一位LINE暱稱「劉嘉偉」在LINE對話，「劉嘉偉」
      要求被告提供帳戶，並約定1本帳戶1期6天、1期可以拿到
      5000元，1個月可以拿到25000元，被告乃於109年12月17
      日20時52分許，在南投縣○○鎮○○路000號497號之統一超商
      福新門市，將其所有之上開臺灣銀行帳戶及元大銀行帳戶
      之存摺、提款卡寄給對方，於寄出前依「劉嘉偉」之指示
      ，將密碼更改為778899等情，業據被告於警詢、偵訊供述
      在卷（見警卷第11頁至第17頁、偵卷第8頁至第9頁），並
      有上開被告與「劉嘉偉」、「雯」在通訊軟體LINE對話可
      憑，是依被告之陳述，被告係出借其個人帳戶給網路上認
      識不詳之人，該不詳之人會給付被告1個帳戶6天5000元、
      每月25000元，則被告之工作內容為提供帳戶後，無需再
      付出任何之勞力、時間，即可獲得每6天報酬10000元（2
      個帳戶），被告應知該出借帳戶之工作毋須特別之工作技
      能，耗極低之時間、勞力成本，提供1本帳戶即可獲取每
      期6天5000元之報酬，此情節在近年法定基本工資為每月2
      萬餘元之現狀下，實與常情有違。被告主觀上既可預見上
      開帳戶可能遭不法利用，而寄交本案臺灣銀行、元大銀行
      帳戶之存摺、提款卡後，無論如何與該不詳之人保持聯繫
      ，實無法控制該不詳之人取得被告上開提供之帳戶後用於
      詐欺取財之犯罪行為，是縱被告聽信網路上不詳之人之言
      ，然如詐欺人員將之用於詐欺取財犯罪，被告亦無法為任
      何防止之舉措，且對此後果並非無法預見，卻在無任何可
      確保上開帳戶不淪為詐欺取財犯罪所用之情況下，仍寄交
      本案金融帳戶之存摺及提款卡，自可彰顯其縱使其帳戶淪
      為詐欺犯罪工具亦不違背其本意之容任心理，而有幫助犯
      詐欺取財之不確定故意，被告前開抗辯，為無可採。是被
      告因貪圖承諾之報酬將本案臺灣銀行、元大銀行之帳戶提
      供予無信賴關係之上開不詳之人使用，主觀上確有容任對
      方利用其帳戶犯詐欺取財罪之不確定故意。
（四）綜上所述，被告於本院所為之辯稱，為不可採，本件被告
      幫助他人詐欺取財之犯行，足以認定。
三、論罪科刑之理由：
（一）按刑法上之幫助犯，係對於犯罪與正犯有共同之認識，而
      以幫助之意思，對於正犯資以助力，而未參與實施犯罪之
      行為者而言。查被告將本案臺灣銀行、元大銀行之帳戶之
      存摺、提款卡（含密碼）交與他人使用，容任他人得基於
      詐欺取財之犯意，向告訴人施以詐術，致告訴人陷於錯誤
      ，而匯款至被告所提供之本案帳戶內，而被告雖未參與詐
      欺取財之行為，然顯係以幫助之意思，參與詐欺取財構成
      要件以外之行為，為幫助犯。是核被告所為，係犯刑法第
      30條第1項、第339條第1項之幫助詐欺取財罪。至被告固
      有提供本案帳戶幫助詐欺犯行之遂行，惟無證據證明被告
      於提供本案帳戶資料之幫助行為時，即已知悉該詐欺集團
      之人數、以網際網路對公眾散布而詐欺等事由，依所知輕
      於所犯，從其所知之法理，自無從論以幫助犯刑法第339
      條之4之加重詐欺取財罪之罪責，附此敘明。
（二）又被告提供上開臺灣銀行、元大銀行帳戶之存摺、提款卡
      （含密碼）與他人，幫助他人詐騙告訴人高董纏、許靜怡
      及朱昌鴻，係一行為提供上開多個銀行帳戶幫助詐欺人員
      向不同告訴人詐欺，侵害不同告訴人之法益，係以一行為
      觸犯數罪名，應論以想像競合犯，從一重處斷。
（三）被告以幫助之意思，參與犯罪構成要件以外之行為，為幫
      助犯，依刑法第30條第2項規定，按正犯之刑減輕之
（四）爰審酌被告貪圖小利，提供本案臺灣銀行、元大銀行帳戶
      之存摺、提款卡（含密碼）與本案詐欺人員使用，並使犯
      罪追查不易，而助長詐欺取財之歪風，對社會財貨秩序、
      正常經濟交易安全及人民財產權構成嚴重危害，增加告訴
      人尋求救濟及警察機關查緝犯罪之困難；兼衡被告犯後否
      認犯行，並未與告訴人達成和解，暨被告於本院審理自述
      其高職肄業之智識程度、現從事電信工程工作、月收入約
      3、4萬元、無不動產、須扶養其兒子之生活狀況等一切情
      狀，量處如主文所示之刑，並諭知易科罰金之折算標準。
（五）又本案涉及之本案臺灣銀行、元大銀行帳戶之存摺、提款
      卡，已由被告交寄與不詳之人收受，未據扣案，且通報為
      警示帳戶，本案臺灣銀行、元大銀行帳戶之相關資料已無
      法再供犯罪使用，欠缺刑法上沒收之重要性，爰依刑法第
      38條之2第2項不予宣告沒收；另被告雖交付上揭涉及本案
      帳戶之存摺、提款卡（含密碼），而為不法詐欺人員供財
      產犯罪使用，惟卷內並無證據足證被告本案幫助行為有獲
      得任何報酬或利益，故應認被告就本案無犯罪所得，自無
      沒收犯罪所得可言，附此敘明。
五、不另為無罪之諭知：
（一）公訴意旨另認被告有提供上開帳戶使詐欺人員遂行詐欺取
      財之犯行，亦同時構成刑法第30條、洗錢防制法第14條第
      1項之幫助洗錢罪嫌等語
（二）按特定犯罪之正犯實行特定犯罪後，為掩飾、隱匿其犯罪
      所得財物之去向及所在，而令被害人將款項轉入其所持有
      、使用之他人金融帳戶，並由該特定犯罪正犯前往提領其
      犯罪所得款項得手，因已造成金流斷點，該當掩飾、隱匿
      之要件，該特定犯罪正犯自成立一般洗錢罪之正犯。如提
      供金融帳戶之行為人主觀上認識該帳戶可能作為對方收受
      、提領特定犯罪所得使用，對方提領後會產生遮斷金流以
      逃避國家追訴、處罰之效果，仍基於幫助之犯意，提供該
      帳戶之提款卡及密碼，以利洗錢之實行，應論以一般洗錢
      罪之幫助犯」。是提供金融帳戶之行為人是否成立一般洗
      錢罪之幫助犯，仍應以主觀上有無認識為斷（最高法院10
      8年度台上大字第3101號裁定意旨參照）。
（三）近年來詐欺事件恆傳，政府相關機關為防止民眾遭到詐欺
      人員矇騙致生損害，透過各種宣傳途徑，經常灌輸民眾當
      前詐欺人員慣用之詐欺手法，庶免民眾受害上當。其中借
      用他人之金融帳戶，作為詐欺人員向被害人取得錢財之工
      具，一般智慮健全者大都能理解知曉，並提高防範不任意
      將其個人金融帳戶借予他人使用，避免遭到詐欺人員利用
      其金融帳戶資為詐欺取財之工具，此部分之幫助行為，係
      在於詐欺人員利用其金融帳戶取信被害人，認為係與願意
      提供真實帳戶之所有人進行匯款，而與詐欺行為之助成具
      有直接關聯性。然而，「洗錢」為專業用語，涉及複雜之
      金融及法律概念，一般民眾通常無法充分明白理解知曉「
      洗錢」之概念及其範疇，況且行為人提供他人金融帳戶後
      ，是否助成洗錢行為之遂行，尚視其後詐欺人員款項提領
      方式而有不同，除非有行為人於提供金融帳戶時，已對於
      詐欺人員以現金提領後，將以層層轉交方式造成金流斷點
      等節有高度認識，始可認其所為與一般洗錢罪具有直接關
      聯性之幫助行為。從而，一般民眾提供金融帳戶（存摺、
      提款卡、密碼）與不熟識之人，其主觀上或有詐欺人員可
      能會利用其提供之金融帳戶，作為向他人詐欺取財工具之
      直接故意或不確定故意，但若謂不問情節均認提供金融帳
      戶之行為人，主觀上均已認識該帳戶可能作為對方收受、
      提領特定犯罪所得使用，對方提領後會產生遮斷金流以逃
      避國家追訴、處罰之效果者，則不無將幫助詐欺行為與幫
      助洗錢行為之主觀犯意等視之，而與前揭最高法院108年
      度台上大字第3101號大法庭裁定意旨有違。
（四）本案被告固然有提供上開臺灣銀行、元大銀行帳戶與詐欺
      人員使用，幫助詐欺人員對告訴人等人詐騙而使告訴人等
      人將受騙款項匯入被告所提供之上開臺灣銀行、元大銀帳
      戶，嗣旋即遭提領等情。惟就被告提供帳戶幫助犯罪之目
      的，尚無證據證明係為掩飾、隱匿該等犯罪所得之本質、
      來源、去向、所在，或使他人逃避刑事追訴而移轉或變更
      特定犯罪所得之情事；且本件係被告以外之詐欺人員施用
      詐術行騙，而利用被告所提供之上開銀行帳戶，要求告訴
      人將詐騙款項直接匯入被告上開銀行帳戶之行為，屬於該
      等正犯實施詐欺行為之犯罪手段，並非詐欺人員於取得財
      物後，另為掩飾、隱匿詐騙所得之行為，亦非被告於詐欺
      人員實施詐欺犯罪取得財物後，另行提供帳戶而為之掩飾
      、隱匿。甚且，詐欺人員在蒐集本案銀行帳戶時，尚未實
      施犯罪，被告於提供上開銀行帳戶資料時，特定犯罪既然
      尚未發生，被害人或犯罪所得還未產生，前置之特定犯罪
      尚未既遂前，單純提供帳戶是否該當幫助洗錢罪，即不無
      疑問。從而，就本案被告提供上開銀帳戶幫助犯罪之目的
      ，客觀上尚無證據有何掩飾、隱匿該等犯罪所得之本質、
      來源、去向、所在，或使他人逃避刑事追訴而移轉或變更
      特定犯罪所得之情事；遑論單純提供帳戶之被告，主觀上
      是否有積極避免使他人受追訴、處罰而對於犯罪所得或利
      益掩飾或隱匿，使之合法化或無法追溯之意思。是本院認
      不能僅因提供帳戶之人對於前置犯罪有所助力，遽論被告
      亦應構成後階段之幫助洗錢罪嫌。本案被告既否認有幫助
      洗錢之犯意，檢察官並未具體指出本案被告有何「掩飾、
      隱匿」犯罪所得之行為內容或方式，亦未積極證明被告有
      參與詐欺人員將提領之犯罪所得予以掩飾、隱匿，進而營
      造合法來源之外觀，或使其來源無法追溯之行為，更未提
      出事證證明被告主觀上有何「掩飾、隱匿」犯罪所得之犯
      意，自不能僅因被告提供上開銀行帳戶等行為，遽論以幫
      助洗錢之罪責。
（五）綜上所述，檢察官所提出之證據，尚未達於通常一般人均
      不致有所懷疑，而得確信被告確有幫助洗錢罪嫌，本應為
      被告此部分無罪之諭知，然公訴意旨認被告此部分與前開
      有罪之刑法第30條第1項前段、第339條第1項之幫助詐欺
      取財犯行，係以一行為同時觸犯數罪名，為想像競合犯，
      屬裁判上一罪，爰不另為無罪之諭知，附此敘明
據上論斷，依刑事訴訟法第299條第1項前段，刑法第339條第1項
、第30條第1項、第2項、第55條、第41條第1項前段，刑法施行
法第1條之1第1項，判決如主文。
本案經檢察官石光哲提起公訴，檢察官廖秀晏、吳宣憲到庭執行
職務。
中　　華　　民　　國　　110 　年　　11　　月　　3 　　日
            刑事第四庭  審判長法  官    黃益茂
                              法  官    林昱志
                              法  官    蔡霈蓁
以上正本與原本無異。
如不服本判決應於收受送達後20日內向本院提出上訴書狀，並應
敘述具體理由；其未敘述上訴理由者，應於上訴期間屆滿後20日
內向本院補提理由書（均須按他造當事人之人數附繕本）「切勿
逕送上級法院」。
                              書記官    黃馨儀
中　　華　　民　　國　　110 　年　　11　　月　　4 　　日
論罪科刑法條
刑法第339條
意圖為自己或第三人不法之所有，以詐術使人將本人或第三人之
物交付者，處5年以下有期徒刑、拘役或科或併科50萬元以下罰
金。
以前項方法得財產上不法之利益或使第三人得之者，亦同。
前二項之未遂犯罰之。
刑法第30條
幫助他人實行犯罪行為者，為幫助犯。雖他人不知幫助之情者，
亦同。
幫助犯之處罰，得按正犯之刑減輕之。


附表：
編號 告訴人 詐騙方式 匯款時地、方式、金額及帳戶 1 高董纏 高董纏於109年12月23日13時許，在其位臺北市文山區之住所，接獲詐欺人員撥打之電話，佯稱：係其住在嘉義縣的孫女董秋明，要買房子缺錢30幾萬元，需要幫忙云云，致高董纏陷於錯誤，嗣依詐欺人員之指示於右列時間匯款至右列帳戶內。 高董纏於109年12月23日14時4分許，至臺北市○○區○○○路○段000號文山武功郵局，臨櫃匯款16萬元至洪國隆之上開元大銀行帳戶內。 2 許靜怡 許靜怡於109年12月23日15時27分許，接獲自稱「G0MAJI」網路團購商店人員來電佯稱：其被盜刷20筆699元之紀錄，銀行人員會跟其聯絡云云，嗣自稱銀行人員之詐騙人員再致電予許靜怡，依其指示到網路銀行操作，致許靜怡因而陷於錯誤，依詐欺人員之指示操作，並於右列時間匯款至右列帳戶內。 許靜怡於109年12月23日16時47分許、16時50分許、16時53分許分別以網路銀行匯款49989元、49989元 及21035元至洪國隆所申設之上開臺灣銀行帳戶內。 3 朱昌鴻 朱昌鴻於109年12月23日17時07分、17時20分許、17時33分時許，在桃園市分別接獲自稱網路購物平台人員來電佯稱：因作業疏失的關係，造成有1筆訂單要從其帳戶扣款，問其要不要取消云云、自稱華南銀行人員之詐騙人員再致電予朱昌鴻，朱昌鴻乃依其指示到自動櫃員機操作，致朱昌鴻因而陷於錯誤，依詐欺人員之指示操作，並於右列時間匯款至右列帳戶內。 朱昌鴻於109年12月23日17時50分許，在桃園市○鎮區○○路000號萊爾富便利商店所設之自動櫃員機自其華南銀行帳戶轉帳29988元至洪國隆所申設之上開臺灣銀行帳戶內。